【裁判字號】    96,訴,1100
【裁判日期】    970229
【裁判案由】    返還土地
【裁判全文】
臺灣彰化地方法院民事判決              96年度訴字第1100號
原      告  丁○○
訴訟代理人  林世祿律師
複代理人    甲○○
被      告  丙○○
訴訟代理人  乙○○
上列當事人間請求返還房屋事件，本院於民國97年2月18日言詞
辯論終結，茲判決如下：
    主  文
被告應將原告所有坐落員林鎮○○○段５３地號土地上如附圖所
示５３－Ａ部份面積８６．９３平方公尺車棚及Ａ－Ｂ連線圍牆
拆除，並將土地返還原告。
被告應將原告所有坐落同上揭段５４地號土地上如附圖所示５４
－Ａ部份面積１７．１９平方公尺車棚Ｂ－Ｃ連線圍牆拆除，並
將土地返還原告。
被告應將原告共有坐落同上揭段５５地號土地上如附圖所示５５
－Ａ部份面積８５．７７平方公尺建物及Ｄ－Ｅ－Ｆ－Ｇ－Ｈ－
Ｉ－Ｊ連線圍牆拆除，並將土地返還原告及其他共有人。
本判決於原告以新台幣參拾貳萬陸仟元預供擔保後得假執行。
訴訟費用由被告負擔。
    事 實 及 理 由
一、原告主張坐落彰化縣員林鎮○○段５３、５４地號二筆土地
    均為原告所有，同段５５地號土地為原告與訴外人所共有，
    今發覺遭被告建築圍牆及車棚等無權占有，雖經聲請調解亦
    無法解決，被告無權佔用原告所有、原告與第三人所共有分
    別如主文所示之前揭土地（簡稱系爭土地），佔用現況詳如
    附圖即彰化縣員林地政事務所之複丈成果圖所示，爰主張依
    據民法第767條、第821條規定訴請被告將如主文所示之車棚
    及圍牆、建物拆除，將各該部分土地返還原告（主文第一、
    二項），將土地返還原告及其他共有人（主文第三項即員水
    段５５地號部分），訴請判決如主文第一、二、三項所示，
    併陳明願供擔保，請准予宣告假執行。被告自認上開建物係
    伊所有，陳稱建造上開車棚、圍牆、建物時未經鑑界致不知
    佔用系爭土地，如有佔用原告前揭土地願拆除云云。
二、本件原告起訴主張之右開事實，業據原告提出土地登記簿謄
    本與地籍謄本各一份為證，並經本院會同彰化縣員林地政事
    務所土地測量人員履勘現場測量屬實，製有勘驗筆錄及土地
    複丈成果圖在卷可參，被告亦自認上開車棚、圍牆、建物係
    伊所有無誤，並無佔用之權源。綜上所述，被告係無權佔用
    系爭土地，自堪信原告主張為真實。
三、按所有人對於無權占有或侵奪其所有物者，得請求返還之。
    對於妨害其所有權者，得請求除去之。有妨害其所有權之虞
    者，得請求防止之。次按各共有人對於第三人，得就共有物
    之全部為本於所有權之請求。但回復共有物之請求，僅得為
    共有人全體之利益為之。民法第767條、第821條分別訂有明
    文。本件被告無正當權源而佔用系爭土地，原告即得本於所
    有權之作用或共有人回復共有物之請求，請求除去妨害並返
    還其占有部份土地，是原告訴請判決如主文第一、二、三項
    所示自有理由，應予准許。
四、本件併陳明願供擔保，請求准予宣告假執行，經核於法並無
    不合，本院爰審酌相當金額准許之。
五、訴訟費用負擔之依據：依民事訴訟法第七十八條。
中    華    民    國    97    年    2     月    29    日
                  民事第一庭    法  官  施坤樹
以上正本係照原本作成。
如不服本判決，應於送達後20日內，向本院提出上訴狀並表明上
訴理由，如於本判決宣示後送達前提起上訴者，應於判決送達後
20日內補提上訴理由書（須附繕本）。
中    華    民    國    97    年    2     月    29    日
                                書記官  陳秀香


司法院資訊處製作；財團法人民間司法改革基金會備份。
